【裁判字號】    99,再抗,44
【裁判日期】    991228
【裁判案由】    假處分
【裁判全文】
臺灣高等法院民事裁定                  99年度再抗字第44號
聲  請  人  千附實業股份有限公司
法定代理人  徐志宏
相  對  人  浩漢忠孝工程股份有限公司
法定代理人  陳水塗
上列當事人間聲請假處分事件，聲請人對於中華民國99年6月8日
本院99年度抗字第490號確定裁定聲請再審，本院裁定如下：
    主      文
再審之聲請駁回。
再審聲請費用由聲請人負擔。
    理      由
一、按「提起再審之訴，應於30日之不變期間內提起。前項期間
    ，自判決確定之時起算，判決於送達前確定者，自送達時起
    算；其再審之理由發生或知悉在後者，均自知悉時起算」，
    民事訴訟法第500條第1項、第2項前段定有明文。又「裁定
    已經確定，而有第496條第1項或第497條之情形者，得準用
    本編之規定，聲請再審」，同法第507條亦有明文。經查，
    聲請人前向臺灣臺北地方法院聲請假處分，請求就如附表所
    示本票（下稱為系爭本票），於本案判決確定前，禁止債務
    人向擔當付款人即臺灣銀行南崁分行為付款之提示及轉讓第
    三人，並經該院99年度裁全字第302號裁定准許。經相對人
    提起抗告後，由本院99年度抗字第490號裁定原裁定廢棄，
    並駁回聲請人於原法院之聲請。聲請人再為抗告，復經最高
    法院99年8月19日99年度台抗字第653號裁定駁回確定，聲請
    人並於99年9月8日收受該裁定之送達各節，已經本院調取前
    揭各卷證查閱無誤。聲請人旋即於99年10月11日對本院99年
    度抗字第490號確定裁定（下稱為原確定裁定）提起本件再
    審，亦有民事再審聲請狀本院收狀章可稽（見本院卷第1頁
    ）。經核再審聲請人之營業所在地位於桃園，應依法院訴訟
    當事人在途期間標準第2條之規定扣除在途期間3日。則聲請
    人本件再審聲請應未逾再審之不變期間，合先敘明。
二、再審聲請意旨略以：系爭本票係聲請人承攬相對人之工程，
    為擔保履行所簽發之履約保證票，嗣所承包工程已完工，並
    於99年7月29日經新竹市政府驗收完畢，相對人對於系爭本
    票已不得享有票據上之權利，聲請人自得依票據法施行細則
    第4條之規定，聲請法院為禁止相對人持系爭本票向付款人
    請求付款及轉讓第三人之假處分，而不受民事訴訟法第533
    條準用第526條第1項、第2項規定應予釋明之限制。則原確
    定裁定疏未適用上開規定，逕以聲請人未釋明假處分之原因
    為由，廢棄臺灣臺北地方法院99年度裁全字第302號裁定，
    並駁回聲請人假處分之聲請，已有未洽。又相對人於99年10
    月4日以存證信函不實指摘聲請人違約，將強行沒收履約保
    證金云云，足證相對人確多次要脅提示系爭本票，而得據為
    假處分原因之釋明。該存證信函既係原裁定確定後發現未經
    斟酌之證物，且經斟酌應可受較有利益之裁判，爰依民事訴
    訟法第496條第1項第13款之規定聲請再審等語；並聲明：(一)
    原確定裁定廢棄。(二)相對人於原審法院之抗告駁回。
三、按票據為不得享有票據上權利或票據權利應受限制之人獲得
    時，原票據權利人得依假處分程序，聲請法院為禁止占有票
    據之人向付款人請求付款之處分，票據法施行細則第4條固
    有明文。惟依此規定，既仍需由原票據權利人依假處分之程
    序為聲請，自仍應由聲請人依民事訴訟法第532條第1項、第
    538條第1項、第533條準用第526條第1項、第2項、第538條
    之4之規定，就假處分之請求及原因為釋明。則原確定裁定
    以聲請人未釋明假處分之原因，裁定原裁定廢棄，並駁回聲
    請人於原法院之聲請，於法並無不合。聲請人主張：原確定
    裁定未適用票據法施行細則之規定，逕以聲請人未釋明假處
    分之原因，將原裁定廢棄並駁回聲請人假處分之聲請，即有
    未洽云云，已難憑採。
四、再者，民事訴訟法第496條第1項第13款所謂當事人發現未經
    斟酌之證物，係指前訴訟程序事實審之言詞辯論終結前已存
    在之證物，因當事人不知有此，致未經斟酌，現始知之者而
    言；若在前訴訟程序事實審言詞辯論終結前，尚未存在之證
    物，本無所謂發現，自不得以之為再審理由（最高法院29年
    度上字第1005號判例要旨參照）。再審意旨雖另主張：相對
    人99年10月4日之存證信函乃民事訴訟法第496條第1 項第13
    款「當事人發現未經斟酌之證物」，而得依該規定聲請再審
    云云，並提出存證信函影本乙紙為憑（見本院卷第9頁至第
    12頁）。然經核該存證信函作成之時間係99年10月4日，已
    在原確定裁定確定之後，顯不符合民事訴訟法第496條第1項
    第13款所謂「發現未經斟酌之證物」，自不得以之為再審理
    由。從而，聲請人執此依民事訴訟法第496條第1項第13款之
    規定聲請再審，亦乏所據。
五、據上論結，本件聲請再審為無理由，爰裁定如主文。
中    華    民    國    99    年    12    月    28    日
                    民事第十二庭
                        審判長法  官  吳謀焰
                              法  官  許紋華
                              法  官  李瑜娟
正本係照原本作成。
本裁定除以適用法規顯有錯誤為理由外，不得再抗告。如提起再
抗告，應於收受後10日內委任律師為代理人向本院提出再抗告狀
。並繳納再抗告費新台幣1000元。
中    華    民    國    100    年    1    月     3    日
                              書記官  黃瑞芬
※附表：
┌────┬───────┬─────┬──────┬─────┐
│發票人  │付款人        │發票日    │票據號碼    │面額      │
├────┼───────┼─────┼──────┼─────┤
│千附實業│台灣銀行南崁分│96.10.03  │CE0000000   │新臺幣    │
│股份有限│行            │          │            │3793萬5135│
│公司    │              │          │            │元        │
└────┴───────┴─────┴──────┴─────┘

司法院資訊處製作；財團法人民間司法改革基金會備份。
